臺灣臺中地方法院刑事判決　　　　　　　　　　　　　九十年度易字第二二八六號
　　公　訴　人　臺灣臺中地方法院檢察署檢察官
　　被　　　告　乙○○
　　　　　　　　丙○○
右列被告等因偽造文書案件，經檢察官提起公訴（九十年度偵字第八一九○號），本
院判決如左：
    主  文
乙○○變造國民身分證，足以生損害於公眾及他人，處有期徒刑肆月，如易科罰金，
以參佰元折算壹日，變造之甲○○國民身分証上乙○○相片壹張，沒收。
丙○○無罪。
    事  實
一、乙○○於民國（下同）八十九年十二月底某日，由乙○○在其台中縣大里市○○
    路○段祥興二巷十一號住處將其照片換貼於當日上午在台中市第一廣場附近所拾
    獲之甲○○所有之身分證（於八十九年間在台中縣潭子鄉遺失）上之方式，變造
    上開身分證，而意欲行使該變造之身分證申請行動電話門號（然尚未使用），足
    生損害於甲○○及戶籍管理之正確性。嗣於九十年一月十九日十七時二十分許，
    經警在台中縣大里市○○路○段祥興二巷十一號乙○○之住處查獲，並扣得上述
    變造身分證一枚。
二、案經台中市警察局第二分局報請臺灣臺中地方法院檢察署檢察官偵查起訴。
    理  由
壹、被告乙○○有罪部分：
一、訊據被告乙○○對於右揭事實坦承不諱，核與被害人甲○○及證人劉耀文所指訴
    暨證述之情節相符，並有扣案如事實欄所載之變造身分證一枚在卷足資佐證，事
    證至臻明確，被告乙○○犯行洵堪認定。
二、核被告乙○○所為，係犯刑法第二百十二條之變造特種文書罪。爰審酌被告乙○○犯罪之動機、目的、手段、品行、所生危害及犯罪後坦認罪愆，頗具悔意，惟
    於警訊及偵審中曾挾怨誣賴同案被告丙○○，犯後態度不佳等一切情狀，量處如
    主文所示之刑，並依修正後刑法第四十一條第一項前段規定諭知易科罰金之折算
    標準，以資懲儆。變造之甲○○國民身分証上乙○○相片一張，為被告乙○○供
    犯罪所用之物，且屬被告乙○○所有，爰依法併予宣告沒收之。
貳、被告丙○○無罪部分：
一、公訴意旨略以：被告乙○○與被告丙○○基於犯意聯絡，於八十九年十二月間，
    由被告乙○○在台中市○○路、漢口路口提供其照片予被告丙○○，由被告丙○○以該照片換貼於以不詳方法取得被害人甲○○所有之身分證（於八十九年間在
    台中縣潭子鄉遺失）上之方式，變造上開身分證，再交由被告乙○○意欲行使該
    變造之身分證申請行動電話門號（然尚未使用），足生損害於被害人甲○○及戶
    籍管理之正確性。於九十年一月十九日十七時二十分許，經警在台中縣大里市○○路○段祥興二巷十一號被告乙○○之住處查獲，並扣得上述變造身分證一枚。
    因認被告乙○○及丙○○所為，均係共犯刑法第二百十二條之變造特種文書罪嫌
    云云。
二、公訴意旨認被告丙○○共同涉有刑法第二百十二條之變造特種文書罪嫌，無非以
    右揭事實，有被告乙○○之供述為唯一論據。
三、按犯罪事實應依證據認定之，無證據不得推定其犯罪事實，又不能證明被告犯罪
    或其行為不罰者，應諭知無罪之判決，刑事訴訟法第一百五十四條及第三百零一
    條第一項分別定有明文。惟按共同被告所為不利於己之供述，固得採為其他共同
    被告犯罪之證據，惟此項不利之供述，依刑事訴訟法第二百七十條第二項之規定
    ，仍應調查其他必要之證據，以察其是否與事實相符，自難專憑此項供述，為其
    他共同被告犯罪事實之認定（最高法院三十一年度上字第二四二三號判例參照）
    。且為刑事訴訟法上證明之資料，無論其為直接證據或間接證據，均須達於通常
    一般之人均不致於有所懷疑，而得確信其為真實之程度，始得據為有罪之認定，
    若其關於被告是否犯罪之證明未能達此程度，而有合理性懷疑之存在，致使無從
    形成有罪之確信，根據「罪證有疑，利於被告」之證據法則，即不得遽為不利於
    被告之認定，此觀諸最高法院七十六年臺上字第四九八六號判例意旨自明。又按
    犯罪事實之認定，應憑真實之證據，倘證據是否真實尚欠明顯，自難以擬制推測
    之方法，為其判斷之基礎，而認定犯罪事實之證據係指足以認定被告確有犯罪行
    為之積極證據而言，該項證據自須適合於被告犯罪事實之認定，始得採為斷罪資
    料，最高法院五十三年臺上字第六五六號、二十九年上字第三一０五號判例可資
    參照。訊據被告丙○○堅詞否認有何前揭偽造文書之犯行，辯稱：伊絕未變造甲○○之身分證，係因被告乙○○遭檢舉涉嫌搶奪罪嫌，而於九十年一月十九日十
    七時二十分許，經警在台中縣大里市○○路○段祥興二巷十一號被告乙○○之住
    處查獲，並扣得上述變造身分證一枚，被告乙○○誤會係伊向警方檢舉，以致挾
    怨誣陷伊等語。本件經查證人劉耀文於本院九十一年二月二十六日審理時，到庭
    具結證稱如下：
    問：有無陪人到法院開過庭？
    劉耀文：曾經有來過一次，是來載被告丙○○開完庭要回家，我住在他家附近。
    問：日期？
    劉耀文：忘記了。去年快年底的時候，開本案的庭。
    法官請被告丙○○暫退庭外
    問：當天你聽到什麼事情？
    劉耀文：剛開始，被告乙○○被檢舉是搶劫，遭搜索，搜到身分證，乙○○以為
            是被告丙○○檢舉的，所以就把被告丙○○拖下水，說身分證是被告羅
            廷育變造的。後來被告乙○○知道真相之後，他就有跟被告丙○○說，
            這是誤會一場，他不會再說是被告丙○○變造身分證的。
    問：為何你聽到那樣的話之後，被告乙○○於九十一年二月一日審判時，還說是
        被告丙○○變造身分證的？（提示並告以要旨）
    劉耀文：這我不曉得。
    問：當時在法庭外面，還有何人在場？
    劉耀文：有我、被告丙○○與其母，還有被告乙○○四人。
    問：被告乙○○當時有沒有講說，身分證是何人變造的？
    劉耀文：他沒有說。
    問：是他沒有說，還是你沒有聽到？
    劉耀文：是他沒有說。
    而被告乙○○雖於偵查中供述如起訴書所載之事實，惟其於本院九十一年三月八
    日審理時，到庭供述稱如下：
    問：對被告丙○○於上庭所述，他並沒有幫你變造身分證，而且劉耀文說有一次
        你們開完庭，有在庭外談，你有跟被告丙○○承認他沒有變造，有何意見？
       （提示）
    被告乙○○：相片是我自己撕下後，換貼照片，然後再加上護貝而已。是因為隔
                天我就被警察搜索，所以我懷疑是他去舉發我的。所以我才想說讓
                他一起入罪一起去關。
    問：對證人劉耀文於上一庭的證詞有何意見？（提示並告以要旨）
    被告乙○○：沒有。我確實有那樣說過。那是誤會。當時有我、被告丙○○與他
                母親、劉耀文在庭外要回去的時候講的。
    問：到底是你要誣陷被告丙○○還是你要迴護於他？
    被告乙○○：當時我誤以為是他舉發我的，所以我才拖他下水的。
 被告乙○○復於本院九十一年三月二十六日審理時，到庭供述稱如下：
    問：何時把相片交給被告丙○○變造甲○○的身分證？
    被告乙○○：相片我自己貼的。
    問：何時、何地變造甲○○的身分證？
    被告乙○○：八十九年十二月底在我大里市○○路○段祥興二巷十一號變造的，
                我自己變造的。
    問：甲○○的身分證怎麼來的？
    被告乙○○：變造當天早上在台中市第一廣場附近拾獲的。
    次查被告乙○○確因遭檢舉涉嫌搶奪罪嫌，而於九十年一月十九日十七時二十分
    許，經警在台中縣大里市○○路○段祥興二巷十一號被告乙○○之住處查獲，並
    扣得上述變造身分證一枚，此亦有台中市警察局第二分局九十年一月十九日十七
    時二十分許之現場檢查紀錄一份在卷可考。是綜據上述，被告乙○○前後供述不
    一，且無其他積極事證足資佐證被告丙○○亦有共犯刑法第二百十二條之變造特
    種文書之犯行，是被告乙○○於偵查中之供述，自難採為對被告丙○○不利事實
    認定之證據。又刑事被告依法不負自證無罪之義務，故在別無積極證據之情形下
    ，自難違反刑事訴訟法第一百五十四條之規定，以單純被告乙○○於偵查中之供
    述，推定被告丙○○有何變造文書之行為。從而，揆諸首揭法文規定及最高法院
    判例意旨，並無任何積極證據足資證明被告丙○○有何上開變造文書犯行，自難
    僅憑公訴人片面之指訴而入罪。此外，復查無其他確切證據，足認被告丙○○有
    何上開變造文書犯行，不能證明被丙○○告犯罪，自應為無罪之諭知。
據上論斷，應依刑事訴訟法第二百九十九條第一項前段、第三百零一條第一項、刑法
第二百十二條、修正後刑法第四十一條第一項前段、第三十八條第一項第二款、罰金
罰鍰提高標準條例第一條前段、第二條，判決如主文。
中      華      民      國    九十一    年      四      月      九      日
                                      臺灣臺中地方法院刑事第四庭
                                          法  官      洪  俊  誠
右正本證明與原本無異。
如不服本判決，應於判決送達後十日內向本院提出上訴狀，上訴於臺灣高等法院臺中
分院(須附繕本)。
                                          書記官      胡  美  娟
中      華      民      國    九十一    年      四      月      九      日
附錄論罪科刑實體法條文：
刑法第二百一十二條：
偽造、變造護照、旅券、免許證、特許證及關於品行、能力服務或其他相類之證書、
介紹書，足以生損害於公眾或他人者，處一年以下有期徒刑、拘役或三百元以下罰金
。
(罰金部份業經提高十倍為三千元)
